臺灣高等法院刑事判決　　　　　　　　100年度上易字第235號
上　訴　人
即　被　告　陳汝樸
上列上訴人因家暴傷害等案件，不服臺灣板橋地方法院99年度易
字第3168號，中華民國99年12月17日第一審判決（起訴案號：臺
灣板橋地方法院檢察署99年度偵字第24010號），提起上訴，本
院判決如下：
    主  文
上訴駁回。
陳汝樸緩刑貳年。
    事  實
一、陳汝樸與陳瑞如為夫妻，具有家庭暴力防治法第3條第1款之
    家庭成員關係。陳汝樸於民國99年6月19日19時許，在2人位
    於臺北縣鶯歌鎮○○路42號2樓住處內，因繳納房屋貸款問
    題與陳瑞如發生爭執，陳汝樸竟基於傷害人身體之犯意，持
    吸馬桶之器具毆打陳瑞如，致陳瑞如受有前額、右臉、左上
    唇、雙手背瘀挫傷之傷害。另基於毀損之犯意，將陳瑞如之
    手機摔至地上而毀損之，足以生損害於陳瑞如。復基於恐嚇
    之犯意，對陳瑞如恫嚇稱：如果妳要報案，就要用柺杖打妳
    的心臟打到死等語，以此加害生命之事恐嚇陳瑞如，使陳瑞
    如心生畏懼，致生危害於安全。
二、案經陳瑞如訴由臺北縣政府警察局三峽分局移送臺灣板橋地
    方法院檢察署檢察官偵查起訴。
    理  由
一、證據能力部分：
  (一)證人陳瑞如於警詢、偵訊之陳述；證人即至現場處理上開糾
    紛之警員陳俊勝及王士豪於偵查中之證述，被告未於言詞辯
    論終結前聲明異議，依刑事訴訟法第159條之5第2項、第1項
    規定，視為同意作為證據。本院並審酌上揭被告以外之人於
    警詢時所為之陳述，均係出於自由意志，並無證明力顯然過
    低之情形，於檢察官偵查中所為之證詞均經具結，合於法定
    要件，亦無顯不可信之情狀，係屬適當，應均有證據能力。
  (二)證人即告訴人之子劉興國於原審家事法庭之證述，係審判外
    向法官所為之傳聞供述，原審於審理中業經提示該筆錄供被
    告表示意見，且認以之為本案證據並無不當，依刑事訴訟法
    第159條之1第1項規定，應有證據能力。
  (三)本院下列所引用卷內之文書證據之證據能力部分，並無證據
    證明係公務員違背法定程序所取得，且檢察官、被告於本院
    亦均未主張排除下列文書證據之證據能力，且迄本院言詞辯
    論終結前均未表示異議，本院審酌前揭文書證據並無顯不可
    信之情況與不得作為證據之情形，依刑事訴訟法第158條之4
    反面解釋及第159條之4之規定，應認均有證據能力。
二、上開被告毀損陳瑞如之手機犯行部分，業據被告坦承不諱，
    核與證人即告訴人陳瑞如於警詢、偵查中之指訴情節相符（
    偵卷第2頁反面、第23頁）。復有遭摔壞之手機照片2張在卷
    可按（偵卷第30、31頁）。足認被告就此部分之自白與事實
    相符，被告確有毀損他人物品之犯行，應堪認定。
三、被告傷害及恐嚇危害安全犯行之部分，被告固坦承其於上揭
    時、地，有手持吸馬桶之器具比劃一下，並以手打陳瑞如之
    事實，惟矢口否認有何家暴傷害、恐嚇危害安全之犯行，辯
    稱：伊並未以吸馬桶之器具毆打陳瑞如，且未對陳瑞如恫嚇
    稱：「如果妳要報案，就要用柺杖打妳的心臟打到死」等語
    。惟查：
  (一)上揭事實業據證人陳瑞如於警詢、偵查中均證述：被告於上
    揭時、地，手持吸馬桶之器具毆打伊，並恫嚇伊如去報案，
    要用柺杖打伊心臟打到死等語明確（偵卷第2頁反面、第22
    頁），核與證人劉興國於原審法院家事法庭之證述：陳瑞如
    於當日打電話告知快被打死後，伊即趕至現場，抵達時，被
    告、陳瑞如及警察均在上址1樓大廳，伊看到陳瑞如臉上有
    傷，及被告當時有攜帶柺杖之事實等語（原審法院99年度家
    護字第1067號卷第13頁正、反面），及證人陳俊勝、王士豪
    於偵查中之均證述：伊等於當日接獲勤務中心通報趕至上址
    1 樓大廳，陳瑞如告知被告持吸馬桶之器具打她，伊等並有
    看到陳瑞如手背之紅腫情形，被告當時有攜帶柺杖，並當場
    向伊等承認有打陳瑞如等情相符（偵卷第38、39頁）。佐以
    被告於原審審理時亦自承：伊有持吸馬桶之器具比一下，有
    用手打陳瑞如等語（原審卷第15頁反面），足見證人陳瑞如
    上開所述並非虛妄，應屬可信。此外，復有吸馬桶器具之照
    片1張、被告呈報之和解書1紙及原審法院99年度家護字第10
    67號民事通常保護令影本1份在卷可按。陳瑞如所受上揭之
    傷害，並有財團法人恩主公醫院受理家庭暴力事件驗傷診斷
    書1紙在卷可查（偵卷第9至10頁）。而陳瑞如所受之傷害與
    被告之行為有因果關係，是被告確有上開傷害及恐嚇危害安
    全之犯行，應堪認定。
  (二)綜上，被告上開所辯，顯無可採，被告確有上開傷害及恐嚇
    危害安全之犯行，應堪認定。本件事證明確，應依法論科。
四、按家庭暴力者，謂家庭成員間實施身體或精神上不法侵害之
    行為；又家庭暴力罪者，謂家庭成員間故意實施家庭暴力行
    為而成立其他法律所規定之犯罪，家庭暴力防治法第2條第1
    項、第2項定有明文。查告訴人與被告係夫妻關係，有戶役
    政連結作業系統之被告個人基本資料1紙在卷可參（原審卷
    第6頁），2人間具有家庭暴力防治法第3條第1款所稱之家庭
    成員關係。是核被告所為，係犯刑法第277條第1項之普通傷
    害罪及同法第305條之恐嚇危害安全罪，且屬於對家庭成員
    間實施身體及精神上不法侵害之行為，自該當家庭暴力防治
    法所稱之家庭暴力罪。惟因家庭暴力防治法對於家庭暴力罪
    並無科處刑罰之規定，是以僅依刑法傷害罪及恐嚇危害安全
    罪予以論罪科刑即可。另被告損壞告訴人所管領之手機，所
    為係犯刑法第354條之罪。被告所犯上開3罪名，犯意各別，
    行為互殊，應予分論併罰。又被告係16年出生而為年滿80歲
    以上之人，業據原審調閱個人基本資料1紙及核閱其身分證
    無訛，是依刑法第18條第3項減輕其刑。
五、原審就被告上揭犯行，適用刑法第277條第1項、第354條、
    第305條、第18條第3項、第41條第1項前段、第51條第6款，
    刑法施行法第1條之1第1項、第2項前段規定，並審酌被告為
    大學畢業，具有相當智識程度之人，不思循理性、和平途徑
    與其妻即告訴人消弭歧見，竟僅因繳納房屋貸款之問題而與
    為本件糾紛犯行，且被告犯罪後僅坦承毀損物品而否認其餘
    犯行之態度，被告犯罪情節固非極嚴重，然其缺乏為自己行
    為負責之觀念，仍應施以相當之刑罰，以期收警惕教化之效
    ，又酌以其對告訴人所造成之危害程度，另兼酌被告並無前
    科，有本院被告前案紀錄表在卷可稽，素行尚佳等一切情況
    ，分別量處拘役35日、20日、25日，並定執行刑為拘役70日
    ，及諭知易科罰金之折算標準，說明上開未扣案之吸馬桶器
    具，雖係供被告持以傷害告訴人所用之物，惟係被告與告訴
    人共同所有管領之物，應無從併予諭知沒收等情，經核其認
    事用法均無不合，其量刑亦稱妥適。
六、被告上訴猶執陳詞否認犯行，為無理由，應予駁回。惟衡酌
    被告前未曾因故意犯罪而受有期徒刑以上刑之宣告，且犯後
    已與被害人陳瑞如和解，並有賠償告訴人10萬元，此業據告
    訴人陳述屬實，並有和解書在卷可憑（本院卷第32、35頁）
    ，告訴人並表示被告有去其女兒家帶其回去，目前其與被告
    二人同住等情，本院認為維護被告與告訴人目前家庭的融洽
    和諧，且被告經此次科刑教訓後，當益知警惕，應無再犯之
    虞，因認其所受宣告之刑，以暫不執行為適用，爰併予宣告
    緩刑2年，以勵來茲，而啟自新。
據上論斷，應依刑事訴訟法第368條，刑法第74條第1項第1款，
判決主文。
本案經檢察官劉文水到庭執行職務。
中    華    民    國   100    年    3     月    22    日
                  刑事第二庭審判長法  官  洪光燦
                                  法  官  宋明蒼
                                  法  官  林恆吉
以上正本證明與原本無異。
不得上訴。
                                  書記官  陳盈璇
中    華    民    國   100    年    3     月    23    日
附錄：本案論罪科刑法條全文
中華民國刑法第277條第1項（普通傷害罪）
傷害人之身體或健康者，處3年以下有期徒刑、拘役或1千元以下
罰金。
中華民國刑法第305條（恐嚇危害安全罪）
以加害生命、身體、自由、名譽、財產之事，恐嚇他人致生危害
於安全者，處2年以下有期徒刑、拘役或3百元以下罰金。
中華民國刑法第354條（毀損器物罪）
毀棄、損壞前二條以外之他人之物或致令不堪用，足以生損害於
公眾或他人者，處2年以下有期徒刑、拘役或5百元以下罰金。